【裁判字號】    89,上易,2428
【裁判日期】    900116
【裁判案由】    違反著作權法
【裁判全文】
臺灣高等法院刑事判決                          八十九年度上易字第二四二八號
    上  訴  人
    即  被  告  丁○○
    選任辯護人  林辰彥
                黃淑怡
                張凱輝
右上訴人因違反著作權法案件，不服臺灣桃園地方法院八十九年度易更字第一號，中
華民國八十九年五月十日第一審判決（起訴案號：臺灣桃園地方法院檢察署八十八年
度偵字第六四九號）提起上訴，本院判決如左：
        主  文
原判決撤銷。
丁○○明知為侵害著作權之物，意圖散布而持有，侵害他人之著作權，處有期徒刑貳
月，如易科罰金，以佰元折算壹日。
扣案之「情義之西西里島」、「驚聲尖叫２」盜版ＶＣＤ各壹份（每份各有ＶＣＤ貳
片）均沒收。
        事  實
一、丁○○係設於桃園縣桃園市○○路○段十五號「國際遊樂器店」負責人，明知片
    名「情義之西西里島」（香港片名：龍在江湖）、「驚聲尖叫２」ＶＣＤ，係永
    盛娛樂製作有限公司（以下簡稱永盛公司）、美商米拉麥克斯影片公司（以下簡
    稱米拉麥克斯公司）享有著作權之著作物，並已分別授權德寶國際股份有限公司
    （以下簡稱德寶公司）及年代影視事業股份有限公司（以下簡稱年代公司）取得
    上開著作財產權人在臺灣經銷享有獨家重製、出售、出租、發行之權利。竟意圖
    散布，自民國八十七年十二月六日起，將上開「情義之西西里島」、「驚聲尖叫
    ２」之盜版ＶＣＤ各一份（每份各有ＶＣＤ二片），放置於其上開店內而持有之
    。嗣至同年月十七日十六時四十分許，為德寶公司及年代公司之代理人會同警察
    人員在上址查獲，並當場扣得丁○○所有之上開ＶＣＤ各一份（每份各有ＶＣＤ
    二片）。
二、案經德寶公司代理人乙○○、年代公司代理人丙○○訴由桃園縣警察局桃園分局
    移送台灣桃園地方法院檢察署檢察官偵查起訴。
        理  由
一、訊據上訴人即被告丁○○承認其係前揭國際遊樂器店之負責人，且於右揭時、地
    持有上開扣案之ＶＣＤ各一份（每份各有ＶＣＤ二片）之事實，惟否認有違反著
    作權法之犯行，辯稱：扣案之ＶＣＤ係一名常至伊店內之國中生所寄放，以袋子
    裝的，寄放時不知是何物，但一直沒來拿回去，伊只賣遊樂器，未賣ＶＣＤ云云
    。被告之辯護人為其辯護稱：被告營業項目主要為投幣式電動玩具以及遊樂器之
    販售，為方便客戶及設有臨時櫃台，為警查扣之盜版ＶＣＤ係客戶甲○○忘了取
    回所寄放之物。告訴代理人雖曾證稱於被告店內看過告訴人公司之重製品，衡諸
    常情，告訴代理人理應購買未經授權之「驚聲尖叫２」才是，豈會買回「花木蘭
    」ＶＣＤ，其證詞純屬個人意見與推測之詞，不得作為證據。況被授權人於著作
    財產權被侵害時，當非犯罪被害人，自不得為告訴，本案德寶公司及年代公司實
    無告訴權，本件應為不受理之判決等詞。
二、按著作權之授權利用，有專屬授權與非專屬授權之分。非專屬授權，著作財產權
    得授權多人，不受限制。專屬授權則係獨占之許諾，著作財產權人不得再就同一
    權利更授權第三人使用，甚至授權人自己亦不得使用該權利。專屬授權之被授權
    人於其被授權之範圍內既獨占利用著作財產權，則其權利之被侵害與原著作財產
    權人之權利被侵害，並無不同，自係犯罪之直接被害人，而得依法提起告訴或自
    訴（最高法院八十六年度台上字第三六一二號判決、八十六年度台非字第一一四
    號判決可資參照）。依卷附德寶公司所提出之版權證明書、永盛公司出具之證明
    書、電影發行合約書、補充說明書及行政院新聞局錄影節目審查合格證明書影本
    各乙紙觀之，其中版權證明書中記載永盛公司製作之「情義之西西里島」影片『
    全權』委託德寶公司在臺灣地區（包括澎湖、金門、馬祖）之製造及發行權，而
    其與中國星電影公司所簽訂之電影發行合約書，其中第五項第Ａ款約定「乙方（
    即中國星公司）保證其『絕對』擁有本片之發行權，及可全權及不受任何限制下
    授予本片之發行給甲方（即德寶公司）」，及補充說明書中載明德寶公司係前開
    影片之台灣『唯一』指定發行商，授權期間自八十七年一月二十一日起至九十二
    年四月十五日止等情觀之，及年代公司與米拉麥克斯公司所簽訂契約中約定授與
    年代公司「驚聲尖叫２」影片在臺灣地區之發行權，授權期間自簽約之日即八十
    六年六月十七日起至九十三年六月十七日止，有契約書附卷可憑，其中契約第九
    項第三款復約定「家用錄影帶權利（含所有碟片）－型式為ＮＴＳＣ，發行商不
    可自授權地區出口或進口錄影帶產品至授權地區」之內容，及年代公司以該影片
    提出審查，並經我國行政院新聞局錄影節目帶審查合格，有該局錄影節目審查合
    格證明書附卷為憑之情觀之，上開契約雖均未載明專屬授權之字樣，然依其與著
    作權人間之其他約定，事實上仍屬專屬授權時，尚難僅因在契約上未予載明，即
    認其並未取得專屬授權，否則法律對於被專屬授權人之保護將形同具文，是依上
    所述，事實上德寶公司及年代公司實已取得永盛公司及米拉麥克斯公司之專屬授
    權至明，告訴人德寶公司及年代公司提出本件告訴自屬合法。被告之辯護人為被
    告辯護稱，德寶公司及年代公司提出本件告訴為不合法一節，尚非可採。
三、經查前開「情義之西西里島」、「驚聲尖叫２」ＶＣＤ係分別由永盛公司授權德
    寶公司及米拉麥克斯公司授權年代公司在臺灣地區發行，享有製作及發行之權利
    ，有版權證明書、電影發行合約書、永盛公司出具之證明書、補充說明書影本各
    乙紙、行政院新聞局錄影節目審查合格證明書影本各二紙附卷可稽，堪認「情義
    之西西里島」及「驚聲尖叫２」ＶＣＤ確係經著作權人永盛公司及米拉麥克斯公
    司分別授權予告訴人德寶公司及年代公司無疑。再者，經合法授權發行之ＶＣＤ
    影片，其盒蓋封面及影碟上均印有發行權人即德寶公司及年代公司之名稱，有卷
    附之合法ＶＣＤ影碟封面及光碟影本可憑，而觀之扣案之「情義之西西里島」及
    「驚聲尖叫２」ＶＣＤ，其上僅貼有片名，惟均未標示德寶公司及年代公司發行
    等字樣，業經檢察官及原審勘驗無訛，是扣案之ＶＣＤ係未經授權擅自重製而侵
    害告訴人著作權之物，堪以認定。次查扣案之ＶＣＤ係年代公司代理人丙○○於
    八十七年十二月六日至被告所經營之國際遊樂器店詢問有無「驚聲尖叫２」ＶＣ
    Ｄ，由一位男性店員將櫃檯抽屜打開拿出四、五片ＶＣＤ，其中即包含未經合法
    授權之盜版「驚聲尖叫２」ＶＣＤ，亦有「龍在江湖」、「花木蘭」等ＶＣＤ，
    每片賣三百元，且買回「花木蘭」ＶＣＤ，並於八十七年十二月十七日會同警方
    查獲而扣得上開盜版ＶＣＤ等情，業據證人丙○○於檢察官偵查、原審證述明確
    （見八十八年度偵字第六四九號第七十一頁反面、原審八十八年度易字第一七三
    五號卷第二十四頁至第二十五頁），復經證人即當時在場處理本案之警員王強生
    於原審證稱：抽屜一打開便拍照，即如照片所拍之光碟，當天在場是位男的，他
    有承認盜版行為，說別家也有，為何只捉他這一家等語（見原審八十八年度易字
    第一七三五號卷第二十五頁至第二十六頁），並有扣案之上開盜版ＶＣＤ各一份
    （每份各有ＶＣＤ二片）及搜索扣押證明筆錄、現場照片四幀附卷為憑。至被告
    所辯扣案之ＶＣＤ係客人所遺留；證人甲○○雖於本院八十九年十二月十三日證
    稱：「我在八十七年七、八月去她店裡。我去夜市花三百元買「驚聲尖叫２」及
    「龍在江湖」ＶＣＤ二片，無發票，去同學家用電腦看過，「驚聲尖叫２」是恐
    怖片英文發音，「龍在江湖」是中文發音。因要和朋友去玩，怕帶回家太麻煩，
    才先寄放在被告店裡，被告今年十一月通知我，才想起忘了帶回家」；「我自己
    放在櫃檯上，那時遊樂場沒人」云云。惟查證人係國民中學學生，如花費三百元
    款項購得扣案之ＶＣＤ，焉有任意置於被告經營之店中而久久不去取回之理，況
    被告於八十七年十二月十七日時即被查獲，至八十九年十月十八日始以查悉寄放
    之人而聲請傳喚甲○○作證，顯見甲○○與被告並不熟悉，則證人亦無將以三百
    元購得之物，自行放在被告店中之櫃檯上之理，證人之證言，顯係在迴護被告，
    不足採信。參以年代公司代理人丙○○前至該店查訪詢問有無出售「驚聲尖叫２
    」ＶＣＤ時，自該店櫃檯抽屜內之四、五片ＶＣＤ中買得之「花木蘭」ＶＣＤ與
    查扣之上開ＶＣＤ對照，無論外包裝、條碼、型式均相同等情，業據原審法院當
    庭勘驗屬實，且為與被告一同經營該店之被告之夫吳權書所承認（見原審八十八
    年度易字第一七三五號卷第二十四頁反面）。顯然查扣之盜版ＶＣＤ與證人丙○○所購之「花木蘭」ＶＣＤ係一同擺放在該店之抽屜內供客人挑選出售之用。被
    告辯稱未賣ＶＣＤ云云係卸責之詞，不足採信。事證明確，被告犯行洵堪認定。
四、被告明知扣案之ＶＣＤ係未經著作財產權人同意或授權，而擅自重製他人享有著
    作權之視聽著作，屬於侵害他人著作權之物，竟意圖散布而持有，侵害他人之著
    作權。核其所為，係違反著作權法第八十七條第二款之規定，應依同法第九十三
    條第三款論科。原審據以論罪科刑，固非無見，惟查原判決事實及理由欄均記載
    「情義之西西里島」、「驚聲尖叫２」之盜版ＶＣＤ各一片，惟經本院於九十年
    一月九日審判時勘驗扣案之「情義之西西里島」、「驚聲尖叫２」盜版ＶＣＤ各
    一份（每份各有ＶＣＤ二片），則原判決所載與扣案證物有所不符。被告上訴意
    旨否認犯罪，指摘原判決不當，雖無理由，惟原判決既有前述可議之處，自屬無
    可維持，應予撤銷改判。爰審酌被告犯罪動機、目的、行為手段、意圖散布而持
    有，侵害他人之著作權之物即盜版ＶＣＤ僅各一份，犯罪所生損害不大及其犯罪
    後未坦承犯行等一切情狀，量處如主文第二項所示之刑，並諭知易科罰金之折算
    標準。扣案之「情義之西西里島」（香港片名：龍在江湖）、「驚聲尖叫２」盜
    版ＶＣＤ各壹份（每份各有ＶＣＤ貳片），係供犯罪所用之物，且係被告所有（
    被告雖否認之，惟為本院所不採），應依刑法第三十八條第一項第二款宣告沒收
    。
據上論斷，應依刑事訴訟法第三百六十九條第一項前段、第三百六十四條、第二百九
十九條第一項前段，著作權法第九十三條第三款，刑法第十一條前段、第四十一條第
一項前段、第三十八條第一項第二款、罰金罰鍰提高標準條例第二條，判決如主文。
本案經檢察官陳吉穗到庭執行職務。
中      華      民      國    九十      年      一      月     十六     日
                              臺灣高等法院刑事第三庭
                                  審判長法  官  張  連  財
                                        法  官  張  傳  栗
                                        法  官  李  英  勇
右正本證明與原本無異。
不得上訴。
                  書記官  倪  淑  芳
中      華      民      國     九十     年       一      月    十八     日
附錄本案論罪科刑法條全文：
著作權法第八十七條第二款：
有左列情形之一者，除本法另有規定外，視為侵害著作權或製版權：
二、明知為侵害著作權或製版權之物而散布或意圖散布而陳列或持有或意圖營利而
   交付者。
著作權法第九十三條第三款：
有左列情形之一者，處二年以下有期徒刑，得併科新臺幣十萬元以下罰金：
三、以第八十七條各款方法之一侵害他人之著作權者。


司法院資訊處製作；財團法人民間司法改革基金會備份。
